臺灣士林地方法院刑事判決　　　　　　　 94年度易字第103號
公　訴　人　臺灣士林地方法院檢察署檢察官
被　　　告　甲○○
選任辯護人　陳明欽律師
被　　　告　丙○○
選任辯護人　傅文民律師
上列被告因傷害等案件，經檢察官聲請簡易判決處刑（93年度偵
字第6416號），本院認為不宜以簡易判決處刑（94年度士簡第57
號），改依通常程序審理，判決如下：
    主  文
丙○○公然侮辱人，處拘役貳拾日，如易科罰金，以參佰元折算
壹日；又傷害人之身體，處拘役肆拾日，如易科罰金，以參佰元
折算壹日；應執行拘役伍拾日，如易科罰金，以參佰元折算壹日
。
甲○○無罪。
    事  實
一、丙○○與甲○○二人係鄰居關係。民國93年4 月29日上午10
    時許，因甲○○在其臺北縣淡水鎮○○路51巷1 弄5 號1 樓
    住處門前清掃動物穢物，經丙○○質問其為何將污水掃入丙○○位於同弄6 號1 樓住處門口，雙方進而發生爭執，爭執
    中丙○○以「番仔」、「耳聾」、「幹你娘」、「你娘欠人
    幹、姦」等穢語公然辱罵甲○○，並持掃把毆打甲○○身體
    致甲○○受有左上臂及左前臂各一處挫瘀傷約8x4x1.5cm 及
    5x2x0.5cm 之傷害。
二、案經甲○○訴由台北縣政府警察局淡水分局移送台灣士林地
    方法院檢察署檢察官偵查聲請簡易判決處刑。
    理  由
壹、有罪部分：
一、訊據被告丙○○固坦承有與告訴人甲○○發生爭執，惟堅決
    否認有公然侮辱、傷害犯行，辯稱：其只是與告訴人甲○○
    講理；其當時手拿掃把在掃地，甲○○以臉盆內的水潑他，
    其自然反應以掃把阻擋，不知會造成甲○○傷害等語。經查
    ：
（一）被告丙○○與告訴人甲○○為鄰居，於93年4 月29日上午
      10時許，因告訴人甲○○在其臺北縣淡水鎮○○路51巷1
      弄5 號1 樓住處門前清掃動物穢物，經被告丙○○質問告
      訴人甲○○為何將污水掃入其位於同弄6 號1 樓住處門口
      ，雙方進而發生爭執等情，業據被告丙○○坦白承認，核
      與證人即告訴人甲○○所述相符。而告訴人甲○○於93年
      4 月29日至公詳醫院求診，當時受有左上臂及左前臂各一
      處挫瘀傷約8x4x1.5cm 及5 x2x0.5cm之傷害，亦有該醫院
      93年4 月29日診斷證明書1 紙及照片2 張附卷可稽。
（二）證人甲○○於本院審理時證稱：「因為我在洗馬路，已經
      洗好了，對方嫌地上濕濕的，她就罵我，她說她警告過我
      ，說我是耳聾啊，又罵我三字經，說我媽媽要去給人姦，
      又說我欠人姦，以國語、台語罵我，她罵我很久，我受不
      了」（見本院審判筆錄），核與其於偵查中陳稱：「93年
      4 月29日早上10點，因為我在家曬衣服及清洗馬路上的狗
      大便，水流到丙○○的家中，丙○○就跑過來罵我『番仔
      』、『耳聾』、『幹你娘』、『你娘欠人幹、姦』」等語
      （見6416號偵查卷第20頁），足見證人甲○○前後供述一
      致，並無矛盾。另證人乙○○於本院審理時亦證稱：其在
      家中聽到被告丙○○用國、台語罵一些髒話、三字經等語
      （見本院審判筆錄），核與證人甲○○之上開證詞相符，
      參以證人乙○○與被告丙○○、告訴人甲○○均為鄰居，
      並無偏袒任何一方之動機，足見證人甲○○、乙○○之證
      詞均與事實相符，可以採信。被告丙○○有公然侮辱之犯
      行應可認定。
（三）證人甲○○於本院審理時證稱：「她與我面對面，就手拿
      著掃把，把掃把舉在右肩上面，到我面前的時候，因為她
      這個舉動很快幾秒鐘就放下來了，我只知道掃把在那邊揮
      」、「（對方係用掃把的什麼部分打你？）用掃把的柄打
      我，她握住下端的地方用長長的柄打我」、「（何部分受
      傷？）左上臂、左前臂都有受傷，手肘的外側、內側的部
      分都有受傷」、「（拿掃把打你的時候，你的手當時放在
      什麼位置？）因為我剛好拿臉盆放下來，所以手有舉起來
      一點點，因為我家的騎樓比他們家的地勢高，她這樣打下
      來，我的手有點向著她，所以變成我的手肘內側比較嚴重
      」、「（何以稱剛好拿臉盆放下來什麼意思？）因為我拿
      著臉盆保護頭部的時候，我說你不可以打我，後來我把臉
      盆放下來的時候，就打下來了，所以我的手剛好拿著臉盆
      。我說我臉盆剛好放下來是說我當時手上還拿著臉盆，只
      是臉盆的位置剛剛放低」（見本院審判筆錄）。查證人甲○○就被告丙○○如何以掃把毆打其手臂得為翔實的描述
      ，且核與其受有左上臂及左前臂各一處挫瘀傷約8x4x1.5cm
      及5x2x0.5cm 之傷害情形相符。另證人乙○○於本院審理
      時亦證稱：其當時在家中，跑出去騎樓的時候看到被告丙○○已經到對面甲○○那邊，手上拿著掃把；其有看到掃
      把打下去打到甲○○的這個動作等語（見本院審判筆錄）
      ，參以證人乙○○與被告丙○○、告訴人甲○○均為鄰居
      ，並無偏袒任何一方之動機，足見證人甲○○、乙○○之
      證詞均與事實相符，可以採信。至於被告丙○○雖辯稱：
      當時告訴人甲○○以水潑他，其因自衛才會揮舞掃把等語
      。然如依被告丙○○所述，其揮舞掃把僅是要擋告訴人甲○○潑來的水，應不會造成告訴人甲○○所受之左上臂及
      左前臂之挫瘀傷，足見被告丙○○當時係故意針對告訴人
      手臂為攻擊行為，而非屬正當防衛。從而，被告丙○○有
      傷害之犯行應可認定。
二、核被告丙○○所為，係犯刑法第309 條第1 項之公然侮辱罪
    、同法第277 條第1 項之傷害罪。被告丙○○所犯上開二罪
    間，犯意各別、行為互殊，應分論併罰。爰審酌被告丙○○
    素行、其與被害人間為鄰居關係、犯罪動機、侮辱的言詞、
    傷害的手段、被害人之傷勢及被告丙○○之犯後態度等一切
    情狀，就被告丙○○所犯二罪分別量處如主文所示之刑，並
    定其應執行之刑，並均諭知易科罰金之折算標準。
貳、無罪部分：
一、公訴意旨略以：被告甲○○與告訴人丙○○二人係鄰居關係
    ，93年4 月29日上午10時許，因被告甲○○在其臺北縣淡水
    鎮○○路51巷1 弄5 號1 樓住處門前晾衣及清掃動物穢物，
    經告訴人丙○○質問其為何將污水掃入告訴人丙○○位於同
    弄6 號1 樓住處門口，雙方進而發生爭執，被告甲○○以臉
    盆盛裝之洗衣清潔劑污水潑灑告訴人丙○○臉部，致告訴人
    丙○○受有雙眼角膜表淺破損疑似化學性角膜損傷之傷害，
    因認被告甲○○涉有刑法第277 條第1 項之傷害罪嫌等語。
二、按犯罪事實應依證據認定之，無證據不得認定犯罪事實；又
    不能證明被告犯罪或其行為不罰者，應諭知無罪之判決，刑
    事訴訟法第154 條第1 項、第301 條第1 項分別定有明文。
    又告訴人之告訴，係以使被告受刑事訴追為目的，是其陳述
    是否與事實相符，仍應調查其他證據以資審認。且認定犯罪
    事實所憑證據，雖不以直接證據為限，間接證據亦包括在內
    ；然而無論直接或間接證據，其為訴訟上之證明，須於通常
    一般之人均不致有所懷疑，而得確信其為真實之程度者，始
    得據為有罪之認定，若其關於被告是否犯罪之證明未能達此
    程度，而有合理性懷疑之存在，致使無從形成有罪之確信，
    根據「罪證有疑，利於被告」之證據法則，即不得遽為不利
    被告之認定。
三、公訴人認被告甲○○涉有傷害罪嫌，無非係以告訴人丙○○
    之指訴、馬偕紀念醫院甲種診斷證明書等為其論據。訊據被
    告甲○○固坦承有用水潑到告訴人丙○○，惟堅決否認有傷
    害犯行，辯稱：其臉盆的僅是乾淨的水，不會造成告訴人化
    學性角膜損傷之傷害等語。經查：
（一）被告甲○○與告訴人丙○○於前揭時、地發生爭執，已如
      前述；而被告甲○○於告訴人丙○○持掃把前來質問時，
      將臉盆由地上拿起來時，臉盆內的液體有潑灑到告訴人丙○○右臉部等情，業據其於本院審理時坦白承認，核與證
      人即告訴人丙○○所述相符。
（二）告訴人丙○○雖指訴：被告甲○○以臉盆內的洗衣清潔劑
      污水潑灑其臉部，造成其眼角膜受傷等語。惟告訴人丙○○是否因被告甲○○之行為受有眼角膜傷害，仍有合理的
      懷疑存在，論述如下：
    (1)被告甲○○自始否認其臉盆內為洗衣清潔劑污水，證人即
      告訴人丙○○於本院審理時亦證稱：其不知道是什麼水，
      僅稱當時眼睛睜不開（見本院審判筆錄）。
    (2)告訴人丙○○於偵查中所提之馬偕紀念診斷證明書，其上
      記載：雙眼角膜破損疑似化學性角膜損傷，有該院診斷證
      明書1 紙附卷可稽。依該診斷證明書記載，醫師僅確定告
      訴人丙○○係雙眼角膜破損，至於是否為化學性角膜損傷
      ，醫師僅使用「疑似」字眼，而無法為確定之診斷。證人
      丙○○於本院審理時亦證稱：「（有無告訴馬偕醫院你的
      眼睛如何受傷的？）應該有講，我講說我被水潑傷，但不
      知道是什麼水」（見本院審判筆錄）。從而，醫師有可能
      係因告訴人丙○○主訴的病因而為「疑似化學性角膜損傷
      」的診斷，憑該紙診斷證明書亦難證明告訴人丙○○的雙
      眼角膜破損確係遭洗衣清潔劑污水潑灑所致。
    (3)證人丙○○於本院審理時證稱：其遭被告甲○○潑灑後，
      眼睛即感覺刺痛，兩眼都發紅，到了當天下午眼睛都張不
      開，不能看東西，所以下午2 、3 點就去睡覺，到第二天
      下午前往馬偕醫院診治等語（見本院審判筆錄）。按眼睛
      屬人體重要之器官，如果告訴人丙○○當時確因被告甲○○潑灑污水而受有傷害，理當儘速至醫院診治，而非遲至
      第二天才至醫院就診，故有合理的懷疑認為當時告訴人丙○○的眼睛並未受傷。
    (4)本院向麥勝紘眼科診所函調告訴人丙○○病歷資料，該資
      料顯示告訴人丙○○於93年4 月30日至該診所看診，經醫
      師診斷為兩眼結膜炎，並申請乙種診斷證明書，有病歷表
      1 紙附卷可參。證人丙○○於本院審理則證稱：「（4 月
      30日到何診所看診？）我先到麥勝紘眼科去看診，我問醫
      生他開給我的診斷書有什麼效果？醫師他告訴我，他開的
      效果普通，如果要上法庭要甲種診斷證明書」、「（所以
      又到馬偕醫院？）是」、「（麥勝紘眼科給你什麼診療？
      ）說我眼睛眼角膜發炎說破了，建議我到大醫院，有給我
      藥，但是我沒有用」、「（麥勝紘眼科向你表示你的情況
      嚴重所以要你去大醫院或說如果需要甲種診斷證明書要你
      去大醫院？）他說我破了，情況很嚴重」、「（幾點去麥
      勝紘眼科？早上9 點多」、「（幾點去馬偕？）下午1 點
      多，我掛了門診」、「（麥勝紘既然向你說你的情況很嚴
      重，何以拖到下午1 點多才去掛門診？）因為上午沒有急
      診的眼科」、「（早上九點多之後何以不到馬偕掛門診？
      ）因為我眼睛痛又看不見，要準備一下」、「（何人告訴
      你馬偕沒有眼科急診？）我自己想的，我想反正下午去」
      （見本院審判筆錄）。依證人丙○○之上開證詞，可以認
      定其第二天主要係為取得診斷證明書而至醫院看診，其雖
      經麥勝紘醫師診斷為兩眼結膜炎，然其經過一天之後始至
      醫院求診，且結膜炎亦屬眼睛常見之疾病，是否為被告甲○○所致，即有合理的懷疑存在。
（三）綜上所述，對於被告甲○○之行為是否致告訴人丙○○受
      有眼角膜破損，尚有合理的懷疑存在，此外，復查無其他
      積極證據足資證明被告甲○○有何傷害犯行，揆諸前開說
      明，自不能證明被告犯罪，應為無罪之諭知。
參、依刑事訴訟法第452 條、第299 條第1 項前段、第301 條第
    1 項、刑法第第309 條第1 項、第277 條第1 項、第41條第
    1 項前段、第51條第6 款、罰金罰鍰提高標準條例第1 條前
    段、第2 條，判決如主文。
本案經檢察官張惠菁到庭執行職務
中　　華　　民　　國　　94　　年　　6 　　月　　16　　日
                  刑事第七庭審判長法  官  王梅英
                                  法  官  王沛雷
                                  法  官  劉秉鑫
以上正本證明與原本無異。
如不服本判決，應於判決送達後10日內，向本院提出上訴狀。
                                  書記官  林旻弘
中　　華　　民　　國　　94　　年　　6 　　月　　16　　日
附錄本案論罪科刑法條全文：
刑法第309 條第1 項：
 (公然侮辱罪)
公然侮辱人者，處拘役或300 元以下罰金。
刑法第277 條第1 項：
 (普通傷害罪)
傷害人之身體或健康者，處3 年以下有期徒刑、拘役或1000元以
下罰金。
